臺灣板橋地方法院刑事判決　　　　　　　96年度易字第1941號
公　訴　人　臺灣板橋地方法院檢察署檢察官
被　　　告　甲○○
上列被告因詐欺案件，經檢察官提起公訴（96年度偵字第10959
號），本院判決如下：
    主  文
甲○○幫助意圖為自己不法之所有，以詐術使人將本人之物交付
，處有期徒刑肆月，如易科罰金，以銀元佰元折算壹日；減為
有期徒刑貳月，如易科罰金，以銀元佰元折算壹日。
    事  實
一、甲○○依一般社會生活經驗，應可知悉一般人均可自行申請
    金融帳戶使用，如非意圖供犯罪使用，並無蒐集他人帳戶之
    必要，並可預見提供金融帳戶供人使用，可能幫助他人遂行
    詐欺犯行，竟仍基於幫助他人為詐欺取財犯罪之不確定故意
    ，於民國九十五年四月十三日至同年月十七日間某時點，在
    不詳地點將其於九十五年四月十三日所申辦之臺北富邦商業
    銀行股份有限公司（下稱富邦銀行）新莊分行帳號0000
    00000000號帳戶之存摺、密碼及金融卡等物，交付
    予真實姓名不詳之成年人使用。嗣某詐欺集團成員取得上開
    甲○○所提供帳戶之存摺、金融卡、密碼後，即基於詐欺之
    犯意，於九十五年四月十七日撥打王筱君之電話佯稱中獎，
    須繳交稅金之匯差，致王筱君陷於錯誤，依集團成員之指示
    ，於同日匯款新臺幣（下同）三萬六千零四十元至甲○○所
    提供之上揭帳戶，隨即由該集團成員提領一空。嗣王筱君未
    取得任何獎金發現受騙，始經警循線查獲上情。
二、案經臺灣臺南地方法院檢察署簽分暨臺灣高等法院檢察署檢
    察長核轉臺灣板橋地方法院檢察署偵查起訴。
    理  由
一、按被告以外之人於審判外之言詞或書面陳述，除法律有規定
    者外，不得作為證據；又被告以外之人於審判外之陳述，雖
    不符第一百五十九條之一至第一百五十九條之四之規定，但
    經當事人於審判程序同意作為證據，法院審酌該言詞陳述或
    書面陳述作成時之情況，認為適當者，亦得為證據；當事人
    、代理人或辯護人於法院調查證據時，知有第一百五十九條
    第一項不得為證據之情形，而未於言詞辯論終結前聲明異議
    者，視為有前項之同意，刑事訴訟法第一百五十九條第一項
    、第一百五十九條之五規定甚明。經查，本判決後開所引用
    被告以外之人於審判外之陳述（包括書面陳述），對本件被
    告而言，固皆屬傳聞證據，惟被告就前揭審判外陳述，於本
    院準備程序及審判期日時均表示同意作為證據；而公訴檢察
    官雖知上開證據資料為傳聞證據，但於本院準備程序及審判
    期日中則表示無意見而不予爭執，且迄至言詞辯論終結前亦
    未再聲明異議。本院審酌上開證據資料製作時之情況，尚查
    無違法不當及證明力明顯過低之瑕疵，亦認為以之作為證據
    應屬適當，故揆諸前開法律規定與說明，爰逕依刑事訴訟法
    第一百五十九條之五規定，認前揭證據資料均例外有證據能
    力。
二、訊據被告甲○○固坦承開立前揭富邦銀行新莊分行帳戶，惟
    矢口否認有何幫助詐欺取財犯行，辯稱：其於九十五年四月
    十三日申請開立之上揭帳戶後，存摺、金融卡、密碼及國民
    身分證、駕照均放在隨身包包內，隔日上班時騎乘機車，將
    包包掛在座位前，因遇路上坑洞，包包因而掉落，並未將存
    摺、金融卡、密碼交付他人使用云云。然查：
（一）被告於九十五年四月十三日開立前揭帳戶，並領取存摺、
      金融卡、密碼一情，業據被告於歷次偵審程序中供述明確
      ，復有富邦銀行新莊分行九十六年一月三十日北富銀新字
      第九六六○○七三三○○號函及檢附被告上開帳戶內容查
      詢表一紙在卷可稽（見臺灣臺南地方法院檢察署九十六年
      度他字第六四七號偵查卷第三、四頁）。又前開詐欺集團
      以電話佯稱中獎須繳稅金匯差至被告上揭帳戶之手法，詐
      騙被害人王筱君三萬六千零四十元（起訴書誤載為六萬四
      千零四十元，業據公訴檢察官當庭更正）之款項等情，亦
      據被害人王筱君於警、偵訊時指述綦詳，並有匯款收據、
      富邦銀行新莊分行前揭函及檢附帳戶對帳單查詢列印表各
      一份（見臺灣臺南地方法院檢察署九十六年度核交字第三
      一號偵查卷第十頁、九十六年度他字第六四七號偵查卷第
      四頁）在卷可佐，足認被告前開富邦銀行新莊分行之帳戶
      確供作詐騙集團向被害人王筱君詐騙金錢所用至明。
（二）被告先於檢察事務官訊問時供稱：上開帳戶存摺、金融卡
      、國民身分證、駕照均一併遺失，但密碼未遺失，曾辦理
      上開金融卡停卡云云，嗣於本院訊問時改稱：密碼亦遺失
      ，身分證當日就有去補辦，因為在上班，且帳戶內只有一
      千元，所以未將上開帳戶掛失云云，其前後供述不一，尚
      難遽信。且經本院函詢有關被告國民身分證補、換發紀錄
      結果，被告僅於九十六年四月十一日因換發新式國民身分
      證有換領紀錄，且係持舊國民身分證換領，此有嘉義縣水
      上鄉戶政事務所九十六年八月三十日嘉水戶字第○九六○
      ○○一八四八號函及檢附換領國民身分證申請書，及本院
      電話紀錄表各一份附卷可按（見本院卷），則被告所稱國
      民身分證亦同時遺失於當日完成補發一節，即非實在。又
      倘如被告於本院審理時所供稱開立上開帳戶係為薪資轉帳
      之用，其金融卡、密碼、存摺均一併遺失，為免將來薪資
      入帳可能遭人冒領，豈有不儘速向銀行掛失之理？況帳戶
      掛失僅須以電話通知銀行即可辦理，被告竟以上班為由，
      未予處理，甚至因帳戶遺失而放棄該月薪資並離職，益見
      被告前揭辯詞，顯違常理，不足採信。參以被告於九十五
      年四月十三日開戶當日存入現金一千元後，同日隨即領出
      ，其後數日均無使用帳戶紀錄，嗣於九十五年四月十七日
      始有被害人匯款並旋遭提領，此有上開帳戶對帳單附卷足
      憑，依詐騙集團利用他人金融帳戶作為匯款工具模式，若
      非事先徵得該帳戶所有人之同意，當不致冒帳戶事後遭掛
      失而無法提領詐得款項之風險。凡此，均足見被告前揭所
      辯，純屬事後狡飾之詞，無一足取，被告確有將前開帳戶
      存摺、提款卡售予他人使用之事實至明。
（三）在金融機構開設帳戶，請領存摺及金融卡，係針對個人身
      分之社會信用而予以資金流通，具有強烈之屬人性格，而
      金融帳戶作為個人理財工具，申請開設並無任何特殊之限
      制，一般民眾皆得以存入最低開戶金額之方式申請取得，
      且同一人均得在不同之金融機構申請數個存款帳戶使用，
      乃眾所週知之事實，苟見不詳人士向他人蒐集金融帳戶使
      用，自屬可疑，此外，近年來社會上各式詐財手段迭有所
      聞，被告對此應無不知之理。被告對於前揭不詳之人收取
      其帳戶存摺、金融卡，可能用於詐財，使偵查機關不易偵
      查一節，應有所預見，竟將上開帳戶之存摺、金融卡、密
      碼交付他人轉交詐欺集團使用，顯有容認犯罪事實發生之
      本意，其有幫助該詐欺集團利用其金融帳戶實施詐欺取財
      犯行之不確定故意及行為甚明。本件事證明確，被告幫助
      詐欺取財之犯行堪以認定，應依法論科。
三、查被告行為後，刑法業於九十四年二月二日修正公布，九十
    五年七月一日起施行。按行為後法律有變更者，適用行為時
    之法律，但行為後之法律有利於行為人者，適用最有利於行
    為人之法律，現行刑法第二條第一項訂有明文。本次刑法修
    正之比較新舊法，應就罪刑有關之共犯、未遂犯、想像競合
    犯、牽連犯、連續犯、結合犯，以及累犯加重、自首減輕暨
    其他法定加減原因（如身分加減）與加減例等一切情形，綜
    其全部罪刑之結果而為比較，且就比較之結果，須為整體之
    適用，不能割裂分別適用各該有利於行為人之法律，此即法
    律變更之比較適用所應遵守之「罪刑綜合比較原則」及「擇
    用整體性原則」（參照最高法院二十四年上字第四六三四號
    判例、同院二十七年上字第二六一五號判例，及最高法院九
    十五年第八次刑事庭會議決議），茲就本件新舊法比較結果
    說明如下：
（一）按刑法第三百三十九條第一項詐欺取財罪法定刑中關於罰
      金之規定，據修正後刑法施行法增訂第一條之一：「中華
      民國九十四年一月七日刑法修正施行後，刑法分則編所定
      罰金之貨幣單位為新臺幣。九十四年一月七日刑法修正時
      ，刑法分則編未修正之條文定有罰金者，自九十四年一月
      七日刑法修正施行後，就其所定數額提高為三十倍。但七
      十二年六月二十六日至九十四年一月七日新增或修正之條
      文，就其所定數額提高為三倍」及刑法第三十三條第五款
      修正為：「主刑之種類如下：五、罰金：新臺幣一千元以
      上，以百元計算之」等規定，是依修正後之法律，刑法第
      三百三十九條第一項詐欺取財罪所得科或併科罰金之最高
      額為新臺幣三萬元、最低為新臺幣一千元；然依被告行為
      時之刑罰法律，即罰金罰鍰提高標準條例第一條前段規定
      之提高倍數十倍及刑法第三十三條第五款規定之罰金最低
      額一元，並換算為新臺幣計算，該罪之罰金刑最高額雖與
      新法同為新臺幣三萬元，然最低額僅為新臺幣三元。因此
      ，比較上述修正前、後之刑罰法律，自以修正前之規定較
      有利於被告。
（二）又被告於行為時之刑法第四十一條第一項前段規定：「犯
      最重本刑為五年以下有期徒刑以下之刑之罪，而受六個月
      以下有期徒刑或拘役之宣告，因身體、教育、職業、家庭
      之關係或其他正當事由，執行顯有困難者，得以一元以上
      三元以下折算一日，易科罰金。」，而被告行為時之易科
      罰金折算標準，修正前罰金罰鍰提高標準條例第二條前段
      （現已刪除）規定，就其原定數額提高為一百倍折算一日
      ，則被告行為時之易科罰金折算標準，應以銀元三百元折
      算一日，經折算為新臺幣後，應以新臺幣九百元折算為一
      日。惟修正後刑法第四十一條第一項前段則規定：「犯最
      重本刑為五年以下有期徒刑以下之刑之罪，而受六個月以
      下有期徒刑或拘役之宣告者，得以新臺幣一千元、二千元
      或三千元折算一日，易科罰金。」，比較修正前後之易科
      罰金折算標準，以修正前之規定，較有利於被告，亦應適
      用修正前刑法第四十一條第一項前段規定，定其折算標準
      。
（三）綜上全部比較結果，本件以修正前之規定較有利於被告，
      揆諸前揭說明，就上開法律應依修正後刑法第二條第一項
      前段之規定，一體適用被告行為時即修正前之規定，予以
      論處。至刑法關於幫助犯之規定，修正前刑法第三十條係
      規定：「幫助他人犯罪者，為從犯。雖他人不知幫助之情
      者，亦同。從犯之處罰，得按正犯之刑減輕之。」；而修
      正後則規定：「幫助他人實行犯罪行為者，為幫助犯。雖
      他人不知幫助之情者，亦同。幫助犯之處罰，得按正犯之
      刑減輕之。」，觀諸上開刑法第三十條之修正，僅係將幫
      助犯規定為法理之明文化而為文字用語之修正，未涉及罪
      刑實質內容之變更，非屬法律之變更，自無須適用刑法第
      二條第一項規定為新舊法之比較，而應直接適用裁判時之
      規定，併予敘明。
四、按幫助犯之成立，主觀上行為人須有幫助故意，客觀上須有
    幫助行為，意即須對於犯罪與正犯有共同之認識，而以幫助
    之意思，對於正犯資以助力，而未參與實施犯罪之行為者而
    言（參照最高法院七十五年度台上字第一五○九號、八十八
    年度台上字第一二七○號判決意旨）。本件被告將其申請開
    立金融帳戶之存摺、金融卡、密碼交予不詳之成年人轉供詐
    欺集團使用，使該詐欺集團作為對被害人等實施詐欺取財犯
    罪之取款工具，顯係基於幫助他人實施詐欺取財犯罪之犯意
    ，且所為提供金融帳戶之行為，亦屬刑法詐欺罪構成要件以
    外之行為。是核被告所為，應係犯刑法第三十條第一項、第
    三百三十九條第一項之幫助詐欺取財罪，並依刑法第三十條
    第二項規定按正犯之刑減輕之。本院審酌被告將金融帳戶交
    予不法詐欺集團使用，助長他人犯罪，增加被害人尋求救濟
    及治安機關查緝犯罪之困難，危害被害人財產安全及社會治
    安，惟考量被告並非實際遂行詐欺犯行之人及其品行、犯罪
    動機、目的、手段、生活狀況、智識程度、犯罪所得及犯罪
    所生之損害等一切情狀，量處如主文所示之刑，並諭知易科
    罰金之折算標準，以資懲儆。末查被告前揭犯罪時間在九十
    六年四月二十四日以前，合於減刑條件，應依中華民國九十
    六年罪犯減刑條例第二條第一項第三款，減其刑期二分之一
    ，並諭知如易科罰金之折算標準。
據上論斷，依刑事訴訟法第二百九十九條第一項前段，刑法第二
條第一項前段、第三十條、第三百三十九條第一項、修正前刑法
第四十一條第一項前段，罰金罰鍰提高標準條例第一條前段，修
正前罰金罰鍰提高標準條例第二條，中華民國九十六年罪犯減刑
條例第二條第一項第三款、第七條、第九條，判決如主文。
本案經檢察官謝岳龍到庭執行職務。
中　　華　　民　　國　　96　　年　　10　　月　　3 　　日
                  刑事第十五庭  審判長法  官  陳鴻清
                                      法  官  朱嘉川
                                      法  官  劉安榕
上列正本證明與原本無異。
如不服本判決，應於判決送達後十日內敘明上訴理由，向本院提
出上訴狀（應附繕本），上訴於臺灣高等法院。
                                      書記官  楊馥如
中　　華　　民　　國　　96　　年　　10　　月　　9 　　日
附錄本判決論罪科刑依據之法條：
中華民國刑法第339 條第1 項
意圖為自己或第三人不法之所有，以詐術使人將本人或第三人之
物交付者，處5 年以下有期徒刑、拘役或科或併科1000元以下罰
金。
